# 1. David's Scoreの算出  

## 1.1 David's Scoreとは  
David's Score(以下、DS)は、**個体間の相対的なdominanceの差の違い**を考慮して順位を算出してくれる指標である。一般的には個体の順位を高い方から順に1位, 2位, 3位, ...と等間隔に割り振っていくため、1位 vs 2位と2位 vs 3位の間のdominanceの差が同じとみなされる。一方で、DSはその値の差が大きい個体間ほど、dominanceに差があることを表すことができる。    

例えば、A, B, Cという個体のDSがそれぞれ2, 4, 7とすると、AとBの間のdominanceの差はBとCの差よりも小さいことになる。なお、DSは値が高い個体ほど順位が高いことを表す。  

## 1.2 DSの定義  
個体$i$の個体$j$に対する勝率を$P_{ij} = s_{ij}/n_{ij}$、敗率を$\; P_{ji} = 1-P_{ij}$とするとき(ただし、$n_{ij}$: 全敵対的交渉数, $s_{ij}$: $i$が$j$に勝った回数)、個体$i$について$w_i, w2_i, l_i, l2_i$を以下のように定義する($N$は個体数)。  

$$
\begin{aligned}
  w_i &= \sum_{j=1}^{N} P_{ij} \;\; (j \neq i) \;\; \text{(個体}i\text{の勝率の合計)}\\
  w_{2i} &= \sum_{j=1}^{N} w_jP_{ij} \;\; (j \neq i) \;\; \text{(個体}j\text{の}w_j\text{で重みづけした個体}i\text{の勝率の合計)}\\
  l_i &= \sum_{j=1}^{N} P_{ji} \;\; (j \neq i) \;\; \text{(個体}i\text{の敗率の合計)}\\
  l_{2i} &= \sum_{j=1}^{N} l_jP_{ji} \;\; (j \neq i) \;\; \text{(個体}j\text{の}l_j\text{で重みづけした個体}i\text{の敗率の合計)}\\
\end{aligned}
$$
このとき、個体$i$のDS($DS_i$)は以下のように定義される。  
$$
DS_i = w_i + w_{2i} + l_i + l_{2i} 
$$
なお、個体ごとの敵対的交渉($n_ij$)の試行数の違いを考慮するため、$P_{ij}$のかわりに以下の$D_{ij}$を、$P_{ji}$の代わりに$D_{ji} = 1- D_{ij}$用いてDSの算出を算出することもある。詳細は @deVries2006 を参照。 @deVries2006 では$D_{ij}$を使う方法が推奨されているようだが、十分に試行数がある場合には$P_{ij}$を使う方がいいと書いてある論文もあるようだ[@Bala2012]。    

$$
D_ij = P_{ij} - \{(P_{ij}-0.5)/(n_{ij}+1)\}
$$

## 1.3 Normalized David's Scoreの定義　　
DSを算出する際には、steepness(後述)を算出する際にその値が0から1におさまるように標準化することが多い。これをNormalized David's Score(以下、nDS)という[@deVries2006]。nDSは以下の式で計算される。これによって、nDSは0から$N(N-1)$の間に収まる。  

$$
nDS_i = \{DS_i + N(N-1)/2\}/N
$$

## 1.4 RでのNormalized David's Scoreの算出方法
それではRでnDSの算出を行う。本稿では、 @Vervaecke2007 に載っている馬の攻撃交渉の勝敗データを用いる。データはdata frameではなく、matrix(隣接行列)として読み込む必要があるので、csvファイルなどから読み込むときは必要に応じて`as.matrix()`でmatrix化する必要がある。  

**Rで直接マトリックスを作成する場合**  
```{r}
mat <- matrix(c(0,58,50,61,32,37,29,39,25,8,0,22,22,9,27,20,10,48,
              3,3,0,19,29,12,13,19,8,5,8,9,0,33,38,35,32,57,
              4,7,9,1,0,28,26,16,23,4,3,0,0,6,0,7,6,12,
              2,0,4,1,4,4,0,5,3,0,2,1,1,5,8,3,0,10,3,1,3,0,0,4,1,2,0),
              nrow=9,byrow=TRUE)

individuals <- c("V","VS","B","FJ","PR","VB","TOR","MU","ZV") %>% 
  as.character()

##列名と行名を追加  
colnames(mat) <- individuals
rownames(mat) <- individuals

mat
```

**csvファイルから読みこむ場合**  
```{r}
mat2 <- read_csv("matrix.csv") %>%
  ## 1列目を削除
  select(-1) %>%
  ## matrix形式に変換
  as.matrix()

## 行名を追加  
rownames(mat2) <- colnames(mat2)
```

<br/>  
それでは、算出する。  
$P_{ij}$と$D_{ij}$を用いた場合で微妙に値が異なることが分かる。以下では、$D_ij$で算出した値を用いる。  

$P_{ij}$**を用いた場合**  
```{r, echo = 2}
nDS_p <- getNormDS(mat,names=individuals,method="Pij")

nDS_p %>% 
  data.frame()
```

$D_{ij}$**を用いた場合**    
```{r, echo =2}
nDS_d <- getNormDS(mat,names=individuals,method="Dij")

nDS_d %>% 
  data.frame()
```
