# 1. David's Scoreの算出  
David's Score(以下、DS)は、**個体間の相対的なdominanceの差の違い**を考慮して順位を算出してくれる指標である。  
一般的には個体の順位を高い方から順に1位, 2位, 3位, ...と等間隔に割り振っていくため、1位 vs 2位と2位 vs 3位の間のdominanceの差が同じとみなされる。  
一方で、DSはその値の差が大きい個体間ほど、dominanceに差があることを表すことができる。    
例えば、A, B, Cという個体のDSがそれぞれ2, 4, 7とすると、AとBの間のdominanceの差はBとCの差よりも小さいことになる。  
なお、DSは値が高い個体ほど順位が高いことを表す。  

<br />  
それでは算出を行う。
算出には、個体間の勝敗を記録したマトリックスを用いる。  
本稿では、[@Vervaecke2007]に載っている馬の攻撃交渉の勝敗データを用いる。  
データはdata frameではなく、matrixとして読み込む必要があるので、csvファイルなどから読み込むときは必要に応じて`as.matrix()`でmatrix化する必要がある。  

**Rで直接マトリックスを作成する場合**  
```{r}
mat <- matrix(c(0,58,50,61,32,37,29,39,25,8,0,22,22,9,27,20,10,48,
              3,3,0,19,29,12,13,19,8,5,8,9,0,33,38,35,32,57,
              4,7,9,1,0,28,26,16,23,4,3,0,0,6,0,7,6,12,
              2,0,4,1,4,4,0,5,3,0,2,1,1,5,8,3,0,10,3,1,3,0,0,4,1,2,0),
              nrow=9,byrow=TRUE)

individuals <- c("V","VS","B","FJ","PR","VB","TOR","MU","ZV") %>% 
  as.character()

##列名と行名を追加  
colnames(mat) <- individuals
rownames(mat) <- individuals

mat
```

**csvファイルから読みこむ場合**  
```{r}
mat2 <- read_csv("matrix.csv") %>%
  ## 1列目を削除
  select(-1) %>%
  ## matrix形式に変換
  as.matrix()

## 行名を追加  
rownames(mat2) <- colnames(mat2)
```


DSを算出する際には、steepnessを算出する際にその値が0から1におさまるように標準化することが多い。  
これをNormalized David's Score(以下、nDS)という[@deVries2006]。  
算出する際には、個体間の勝率($P_ij$)を用いる方法と、勝率を試行数（何回敵対的交渉があったか）で補正した値($D_ij$)を用いる場合がある[@deVries2006]。  
de Vries et al. (2006)では後者が推奨されているようだが、十分に試行数がある場合には前者の方がいいと書いてある論文もあるようだ[@Bala2012]。  

<br/>  
それでは、それぞれ算出する。  
微妙に値が異なることが分かる。  

**Pijを用いた場合**  
```{r, echo = 2}
nDS_p <- getNormDS(mat,names=individuals,method="Pij")

nDS_p %>% 
  data.frame()
```

**Dijを用いた場合**    
```{r, echo =2}
nDS_d <- getNormDS(mat,names=individuals,method="Dij")

nDS_d %>% 
  data.frame()
```

以下では、$D_ij$で算出した値を用いる。  