# 2. Steepnessの算出  
## 2.1 Steepnessとは
続いて、順位序列のsteepnessを算出する。  
steepnessは**順位序列の厳しさ**を表し、例えば専制的な種ほどその値は高くなるとされる[@Bala2012]。X軸に順位が高い個体から名前を並べ、Y軸にnDSをプロットするとき、その**回帰直線の傾きの絶対値**がsteepnessとなる。0から1の値を取り、1に近づくほどsteepnessが高いことを示す。  

```{r, echo = FALSE, fig.height = 4.5}
## nDSが高い順に並び替え、絶対的な順位(1~n)をつける  
nDS_d %>% 
  arrange(-normDS) %>% 
  mutate(x = 1:n()) -> nDS_d2

nDS_d2 %>% 
  ggplot(aes(x=x, y=normDS))+
  geom_point(size = 3,
             shape = 15,
             color = "blue")+
  geom_line(linetype = "dotted")+
  geom_smooth(method = "lm",
              se = FALSE,
              color = "green")+
   labs(x = "Individuals in Rank Order",
       y = "Normalized David's Score",
       title = "NormDS plotted against rank order")+
  scale_x_continuous(breaks = seq(1,9,1))+
  scale_y_continuous(breaks = seq(0,9,1))+
  theme_bw()+
  theme(plot.title = element_text(face = "bold"))+
  theme(aspect.ratio=0.7)
```

単回帰分析を行ってやれば、steepness(=傾き)は算出できる。 
今回の例では、傾きは約0.7421となることがわかる。  
```{r}
## 単回帰分析  
r <- lm(data= nDS_d2, normDS~x)

## 傾きの絶対値    
abs(r$coefficients[[2]])
```

## 2.2 Rでの算出方法    
`EloRating`パッケージの`steepness`関数を用いることで、回帰分析をしなくてもsteepnessを算出することができる。`Dij = TRUE`をすると$D_{ij}$を用いたnDSを、`Dij = FALSE`をすると$P_{ij}$を用いたnDSを用いてsteepnessを算出する。  

```{r}
stp <- EloRating::steepness(mat, Dij = TRUE)

stp
```
<br/>  

個体の勝敗がランダムに決まるときに比べて、steepnessが有意に高いかを検定することもできる[@deVries2006]。検定をする場合、ランダム化を行う回数を`nrand =`で指定する。今回の場合、$p < 0.001$となり、有意であることが分かった。  

```{r}
EloRating::steepness(mat, Dij = TRUE, nrand = 10000)
```
<br/>  

`returnfig = TRUE`とすると、ランダムに勝敗が決まる場合のsteepnessの分布(`extected`)と実際のsteepnessの値(`expected`)をプロットできる。  
```{r, fig.height = 4}
EloRating::steepness(mat, Dij = TRUE, nrand = 10000, returnfig = TRUE)
```

