
# 4. Elorating packageを用いた方法  
なお、以上で算出した指標は`EloRating`パッケージ[@Neumann2011a]でも求めることができる。個人的にはデータフレームとして出力してくれるので、こちらの方が使いやすい。    
[詳細はこちら](https://rdrr.io/cran/EloRating/)  
```{r}
library(EloRating)
```

## 4.1 David's Scoreとsteepness  
算出する際、行列の名前が入っていなければいけないよう。  

**Davis's Score**  
`prop=`で"Dij"か"Pij"を指定。  
```{r}
EloRating::DS(mat, prop = "Dij")
```

**steepness**  
```{r}
EloRating::steepness(mat, nrand = 10000)
```

同様の結果を得られた。  
<br />  

## 4.2 linearity  
$h'$は以下のように求められる。  
同様の結果が得られた。  
```{r}
EloRating::h.index(mat, loop = 1000)
```

$h'$に変わる指標として、**transitivity**という指標も提案されている[@Shizuka2012]。  
```{r}
EloRating::transitivity(mat, runs = 1000)
```


## 4.3 おまけ(Elo-ratingの計算)    
`EloRating`パッケージでは、他にも順位序列に関する様々な指標が求められるよう（例えば、時間的な順位の変化を考慮する**Elo-rating**など。詳細は[こちら](https://rdrr.io/cran/EloRating/f/inst/doc/EloRating_tutorial.pdf)）。  
<br/>  

例えば、Elo-ratingは以下のような日付と勝敗が示されたデータをもちいて算出できる。  
```{r}
data(adv)

head(adv)
```

Elo-ratingの計算。  
```{r}
res <- elo.seq(winner = adv$winner, loser = adv$loser, Date = adv$Date)
summary(res)
```

ある日付におけるElo-ratingは以下のように求められる。  
```{r}
extract_elo(res, extractdate = "2010-01-28") %>% 
  data.frame() %>% 
  rename("Elo-rating" = ".") %>% 
  rownames_to_column(var = "ID")
```

日付を指定しなければ最終日のElo-ratingが求められる。
```{r}
extract_elo(res) %>% 
  data.frame() %>% 
  rename("Elo-rating" = ".") %>% 
  rownames_to_column(var = "ID")
```

Elo-ratingの時系列的変化は以下のように描画できる。  
```{r}
eloplot(res)
```


## 4.4 おまけ(その他)  
`EloRaing`パッケージでは、様々な論文で用いられている勝敗マトリクスのデータも豊富に取り込める。  

de Vries et al. (2006)のボノボのデータ。  
```{r}
data(bonobos)
bonobos
```

nDSとsteepnessの算出。  
```{r}
DS(bonobos,prop = "Dij")

steepness(bonobos,Dij=TRUE, nrand = 10000)
```

de Vries (1998)のデータ。  
```{r}
data(devries98)
devries98
```

$h'$とtransitivityの算出。  
```{r}
h.index(devries98, loop = 10000)
transitivity(devries98, runs = 10000)
```
