# 2. Steepnessの算出  
## 2.1 Steepnessとは
続いて、順位序列のsteepnessを算出する。  
steepnessは**順位序列の厳しさ**を表し、例えば専制的な種ほどその値は高くなるとされる[@Bala2012]。X軸に順位が高い個体から名前を並べ、Y軸にnDSをプロットするとき、その**回帰直線の傾き**がsteepnessとなる。0から1の値を取り、1に近づくほどsteepnessが高いことを示す。  

```{r, echo = FALSE}
nDS_d %>% 
  data.frame() %>%
  arrange(-NormDS) %>% 
  mutate(x = 1:n()) -> nDS_d2

nDS_d2 %>% 
  ggplot(aes(x=x, y=NormDS))+
  geom_point(size = 3,
             shape = 15,
             color = "blue")+
  geom_line(linetype = "dotted")+
  geom_smooth(method = "lm",
              se = FALSE,
              color = "green")+
   labs(x = "Individuals in Rank Order",
       y = "Normalized David's Score",
       title = "NormDS plotted against rank order")+
  scale_x_continuous(breaks = seq(1,9,1))+
  scale_y_continuous(breaks = seq(0,9,1))+
  theme_bw()+
  theme(plot.title = element_text(face = "bold"))+
  theme(aspect.ratio=0.7)
```

単回帰分析を行ってやれば、steepness(=傾き)は算出できる。 
今回の例では、傾きは約0.7421となることがわかる。  
```{r}
## NDSが高い順に並べ替え  
nDS_d %>% 
  data.frame() %>%
  arrange(-NormDS) %>% 
  mutate(x = 1:n()) -> nDS_d2

## 単回帰分析  
r <- lm(data=nDS_d2, NormDS~x)

## 傾き  
r$coefficients[[2]]
```

<br/>  

## 2.2 steepnessパッケージを用いた算出  
`steepness`パッケージでは、わざわざ単回帰を行わなくてもsteepnessを算出することができる。    
```{r}
stp <- steepness::steeptest(mat, names = individuals, 
                 rep = 1000, method = "Dij",
                 order = TRUE)

stp$Stp
```

個体の勝敗がランダムに決まるときに比べて、steepnessが有意に高いかを検定することもできる。  
結果、steepnessはランダムな場合よりも有意に高いことが分かる。  
```{r}
summary(stp)
```
