---
title: "Dominance Analysis"
author: "yamaguchi"
date: '2022-08-30'
output: 
  rmdformats::readthedown:
   df_print: "paged"  
bibliography: reference.bib   
csl: "primates.csl"
---

```{r, echo = FALSE}
knitr::opts_chunk$set(echo = TRUE, message = FALSE,
                      warning = FALSE, fig.align = "left")
```

# 本稿の目的  
本稿では、順位に関する様々な指標をRを用いて算出するデモを行う。  
主に扱う内容は以下のとおりである。  

- David's Scoreの算出  
- steepnessの算出  
- linearity(h')の算出  

# 0. パッケージの読み込み  
`steepness`パッケージ[@Leiva2014]と`compete`パッケージ[@Curley2016]を用いる。  
それぞれの関数の使い方は以下のサイトを参照。  
[steepness](https://rdrr.io/cran/steepness/man/steepness-package.html)  
[compete](https://rdrr.io/cran/compete/)

```{r}
library(steepness)
library(compete)
library(tidyverse)
library(easystats)
```

# 1. David's Scoreの算出  
David's Score(以下、DS)は、**個体間の相対的なdominanceの差の違い**を考慮して順位を算出してくれる指標である。  
一般的には個体の順位を高い方から順に1位, 2位, 3位, ...と等間隔に割り振っていくため、1位 vs 2位と2位 vs 3位の間のdominanceの差が同じとみなされる。  
一方で、DSはその値の差が大きい個体間ほど、dominanceに差があることを表すことができる。    
例えば、A, B, Cという個体のDSがそれぞれ2, 4, 7とすると、AとBの間のdominanceの差はBとCの差よりも小さいことになる。  
なお、DSは値が高い個体ほど順位が高いことを表す。  

<br />  
それでは算出を行う。
算出には、個体間の勝敗を記録したマトリックスを用いる。  
本稿では、[@Vervaecke2007]に載っている馬の攻撃交渉の勝敗データを用いる。  
データはdata frameではなく、matrixとして読み込む必要があるので、csvファイルなどから読み込むときは必要に応じて`as.matrix()`でmatrix化する必要がある。  

**Rで直接マトリックスを作成する場合**  
```{r}
mat <- matrix(c(0,58,50,61,32,37,29,39,25,8,0,22,22,9,27,20,10,48,
              3,3,0,19,29,12,13,19,8,5,8,9,0,33,38,35,32,57,
              4,7,9,1,0,28,26,16,23,4,3,0,0,6,0,7,6,12,
              2,0,4,1,4,4,0,5,3,0,2,1,1,5,8,3,0,10,3,1,3,0,0,4,1,2,0),
              nrow=9,byrow=TRUE)

individuals <- c("V","VS","B","FJ","PR","VB","TOR","MU","ZV") %>% 
  as.character()

##列名と行名を追加  
colnames(mat) <- individuals
rownames(mat) <- individuals

mat
```

**csvファイルから読みこむ場合**  
```{r}
mat2 <- read_csv("matrix.csv") %>%
  ## 1列目を削除
  select(-1) %>%
  ## matrix形式に変換
  as.matrix()

## 行名を追加  
rownames(mat2) <- colnames(mat2)
```


DSを算出する際には、steepnessを算出する際にその値が0から1におさまるように標準化することが多い。  
これをNormalized David's Score(以下、nDS)という[@deVries2006]。  
算出する際には、個体間の勝率($P_ij$)を用いる方法と、勝率を試行数（何回敵対的交渉があったか）で補正した値($D_ij$)を用いる場合がある[@deVries2006]。  
de Vries et al. (2006)では後者が推奨されているようだが、十分に試行数がある場合には前者の方がいいと書いてある論文もあるようだ[@Bala2012]。  

<br/>  
それでは、それぞれ算出する。  
微妙に値が異なることが分かる。  

**Pijを用いた場合**  
```{r, echo = 2}
nDS_p <- getNormDS(mat,names=individuals,method="Pij")

nDS_p %>% 
  data.frame()
```

**Dijを用いた場合**    
```{r, echo =2}
nDS_d <- getNormDS(mat,names=individuals,method="Dij")

nDS_d %>% 
  data.frame()
```

以下では、$D_ij$で算出した値を用いる。  

# 2. steepnessの算出  
続いて、順位序列のsteepnessを算出する。  
steepnessは**順位序列の厳しさ**を表し、例えば専制的な種ほどその値は高くなるとされる[@Bala2012]。  
X軸に順位が高い個体から名前を並べ、Y軸にnDSをプロットするとき、その回帰直線の傾きがsteepnessとなる。  
0から1の値を取り、1に近づくほどsteepnessが高いことを示す。  

```{r, echo = FALSE}
nDS_d %>% 
  data.frame() %>%
  arrange(-NormDS) %>% 
  mutate(x = 1:n()) -> nDS_d2

nDS_d2 %>% 
  ggplot(aes(x=x, y=NormDS))+
  geom_point(size = 3,
             shape = 15,
             color = "blue")+
  geom_line(linetype = "dotted")+
  geom_smooth(method = "lm",
              se = FALSE,
              color = "green")+
   labs(x = "Individuals in Rank Order",
       y = "Normalized David's Score",
       title = "NormDS plotted against rank order")+
  scale_x_continuous(breaks = seq(1,9,1))+
  scale_y_continuous(breaks = seq(0,9,1))+
  theme_bw()+
  theme(plot.title = element_text(face = "bold"))+
  theme(aspect.ratio=0.7)
```

それでは、steepness(=傾き)はいくつになるだろうか。  
単回帰分析を行ってやると、その値は約0.7421となることがわかる。  
```{r}
## NDSが高い順に並べ替え  
nDS_d %>% 
  data.frame() %>%
  arrange(-NormDS) %>% 
  mutate(x = 1:n()) -> nDS_d2

## 単回帰分析  
r <- lm(data=nDS_d2, NormDS~x)

## 単回帰分析の結果  
r$coefficients[[2]]
```

`steepness`パッケージでは、わざわざ単回帰を行わなくてもsteepnessを算出することができる。    
```{r}
stp <- steepness::steeptest(mat, names = individuals, 
                 rep = 1000, method = "Dij",
                 order = TRUE)

stp$Stp
```

個体の勝敗がランダムに決まるときに比べて、steepnessが有意に高いかを検定することもできる。  
結果、steepnessはランダムな場合よりも有意に高いことが分かる。  
```{r}
summary(stp)
```

# 3. linearityの算出  
Linearityは**順位序列がどの程度直線的か**を示す指標である。  
直線的とは、順位序列に逆転や三すくみのような関係がないことを指す。  
linearityの指標としては$h'$がよく用いられる[@deVries1995]。  

`compete`パッケージを用いて以下のように算出することができる。  
```{r}
lin <- devries(mat, Nperms = 10000)

lin$`h-modified`
```

$h'$は0.9667なので、順位序列の直線性はかなり高いことが分かる。  
個体の勝敗がランダムに割り振られたときと比較して$h'$が有意に高いかも検定することができる。  
今回は、有意に高いことが示された。  
```{r}
lin$`p-value`
```

# 4. Elorating packageを用いた方法  
なお、以上で算出した指標は`EloRating`パッケージ[@Neumann2011a]でも求めることができる。個人的にはデータフレームとして出力してくれるので、こちらの方が使いやすい。    
[詳細はこちら](https://rdrr.io/cran/EloRating/)  
```{r}
library(EloRating)
```

## 4.1 David's Scoreとsteepness  
算出する際、行列の名前が入っていなければいけないよう。  

**Davis's Score**  
`prop=`で"Dij"か"Pij"を指定。  
```{r}
EloRating::DS(mat, prop = "Dij")
```

**steepness**  
```{r}
EloRating::steepness(mat, nrand = 10000)
```

同様の結果を得られた。  

## 4.2 linearity  
$h'$は以下のように求められる。  
同様の結果が得られた。  
```{r}
EloRating::h.index(mat, loop = 1000)
```

$h'$に変わる指標として、**transitivity**という指標も提案されている[@Shizuka2012]。  
```{r}
EloRating::transitivity(mat, runs = 1000)
```


## 4.3 おまけ(Elo-ratingの計算)    
`EloRating`パッケージでは、他にも順位序列に関する様々な指標が求められるよう（例えば、時間的な順位の変化を考慮する**Elo-rating**など。詳細は[こちら](https://rdrr.io/cran/EloRating/f/inst/doc/EloRating_tutorial.pdf)）。  
<br/>  

例えば、Elo-ratingは以下のような日付と勝敗が示されたデータをもちいて算出できる。  
```{r}
data(adv)

head(adv)
```

Elo-ratingの計算。  
```{r}
res <- elo.seq(winner = adv$winner, loser = adv$loser, Date = adv$Date)
summary(res)
```

ある日付におけるElo-ratingは以下のように求められる。  
```{r}
extract_elo(res, extractdate = "2010-01-28") %>% 
  data.frame() %>% 
  rename("Elo-rating" = ".") %>% 
  rownames_to_column(var = "ID")
```

日付を指定しなければ最終日のElo-ratingが求められる。
```{r}
extract_elo(res) %>% 
  data.frame() %>% 
  rename("Elo-rating" = ".") %>% 
  rownames_to_column(var = "ID")
```

Elo-ratingの時系列的変化は以下のように描画できる。  
```{r}
eloplot(res)
```

## 4.4 おまけ(その他)  
`EloRaing`パッケージでは、様々な論文で用いられている勝敗マトリクスのデータも豊富に取り込める。  

de Vries et al. (2006)のボノボのデータ。  
```{r}
data(bonobos)
bonobos
```

nDSとsteepnessの算出。  
```{r}
DS(bonobos,prop = "Dij")

steepness(bonobos,Dij=TRUE, nrand = 10000)
```

de Vries (1998)のデータ。  
```{r}
data(devries98)
devries98
```

$h'$とtransitivityの算出。  
```{r}
h.index(devries98, loop = 10000)
transitivity(devries98, runs = 10000)
```

# References   